【裁判字號】    98,上訴,137
【裁判日期】    980219
【裁判案由】    毒品危害防制條例
【裁判全文】
臺灣高等法院臺南分院刑事判決    98年度上訴字第137號
上  訴  人
即  被  告  甲○○
上列上訴人因毒品危害防制條例案件，不服臺灣臺南地方法院97
年度訴字第1961號中華民國97年11月28日第一審判決（起訴案號
：臺灣臺南地方法院檢察署97年度毒偵字第2250號），提起上訴
，本院判決如下：
    主  文
上訴駁回。
    理  由
一、按刑事訴訟法第三百五十條、第三百六十一條、第三百六十
    二條、第三百六十七條規定，不服地方法院之第一審判決而
    上訴者，須提出上訴書狀，並應敘述具體理由，此為上訴必
    備之程式；如所提之書狀未敘述上訴理由，或僅曾以言詞陳
    述上訴理由者，均應於上訴期間屆滿後二十日內補提理由書
    於第一審法院。第一審法院經形式審查，認逾期未補提上訴
    理由者，應定期間先命補正；逾期未補正者，為上訴不合法
    律上之程式，應以裁定駁回。倘已提出上訴理由，但所提非
    屬具體理由者，則由第二審法院以上訴不合法律上之程式，
    判決駁回。而所謂具體理由，必係依據卷內既有訴訟資料或
    提出新事證，指摘或表明第一審判決有何採證、認事、用法
    或量刑等足以影響判決本旨之不當或違法，而構成應予撤銷
    之具體事由，始克當之（例如：依憑證據法則具體指出所採
    證據何以不具證據能力，或依憑卷證資料，明確指出所為證
    據證明力之判斷如何違背經驗、論理法則）；倘僅泛言原判
    決認定事實錯誤、違背法令、採証違法、判決不公、量刑失
    之過重或輕縱，而未依上揭意旨指出具體事由，或形式上雖
    已指出具體事由，然該事由縱使屬實，亦不足以認為原判決
    有何不當或違法者（例如：對不具有調查必要性之證據，法
    院未依聲請調查亦未說明理由，或援用證據不當，但除去該
    證據仍應為同一事實之認定），皆難謂係具體理由，而應認
    其上訴為不合法律上之程式（最高法院九十七年台上字第八
    九二號判決、九十七年台上字第三二六七號判決意旨及法院
    辦理刑事訴訟案件應行注意事項第一六二點參照）。
二、本件上訴意旨略以：
  (一)上訴人即被告甲○○於九十七年十一月十七日自費至國立成
    大醫院服用美沙冬替代療法，十分規則亦有良好之療效，此
    有診斷書可稽，原審未就此一有利於上訴人刑期酌減之情狀
    事實參酌，亦未就不為採憑之依據於判決理由中詳述，實有
    判決不備理由之缺謬；究竟上訴人以美沙冬替代療法是否成
    功，係屬為有利上訴人酌減刑期一切情狀之證據，應依法調
    查之。
  (二)上訴人係家中之獨子，上訴人之父親羅水上因患有心絞痛等
    心臟血管方面之疾病，時時仰賴上訴人攜其至奇美醫院定期
    就醫，上訴人父親之病體猶如風中殘燭，請鈞院基於人道立
    場一併為刑期再酌減之參考。
  (三)上訴人自警方查獲及訊問時起，均自白犯罪，並完全配合警
    方辦案，讓警方順利取得犯罪之物證，均可見被告已有悔悟
    ，犯後態度良好，且上訴人本次確實已有所悔悟，而願自費
    參加服用美沙冬替代療法，尤其經觀察、勒戒後，已能有效
    戒除毒癮，而確實有戒毒悔改之意；再者，上訴人認罪亦甘
    於服刑之具悔意之犯後態度，本件雖無依毒品危害防制條例
    第二十一條規定適用之情事，但請鈞院併刑法謙抑思想及卓
    參毒品危害防制條例第二十一條之戒毒重生立法意旨，並兼
    衡上訴人智識程度、生活狀況等一切情狀，請鈞長更為一次
    從輕量刑，讓上訴人有自新之機會。
三、經查：本件上訴人即被告甲○○雖已敘述上訴理由，但其上
    訴理由中關於被告所辯之「犯後坦承犯行，已有悔悟，犯後
    態度良好，及其係家中獨子，須照顧其父親」等情，並非依
    據卷內既有訴訟資料或提出新事證，具體指摘或表明第一審
    判決有何認事採證不當或違法之事由，其上訴理由，已難認
    係具體理由。又查，被告雖辯稱其已自行至醫院服用美沙冬
    替代療法，有良好之療效云云。但被告是否自行至醫院服用
    美沙冬，與被告是否有本件施用第一級毒品、第二級毒品無
    涉；僅係關於被告犯後態度之問題；且被告係於原審審理中
    自行就醫，並於原審審理中就此節供述在卷（見原審卷第一
    八頁）；而原判決於理由欄中亦說明被告罪刑成立之理由，
    並審酌被告「經觀察、勒戒後，仍未能戒除毒癮，顯見其無
    戒毒悔改之意，惟念其施用毒品乃自戕行為及犯罪後坦承犯
    行，已具悔意之犯後態度，並兼衡其智識程度、生活狀況等
    一切情狀」，就所犯施用第一級毒品罪，判處有期徒刑七月
    ；所犯施用第二級毒品罪，判處有期徒刑三月，並定應執行
    有期徒刑八月，已詳為審酌被告犯後之態度，則原審判決並
    無不當之處。又縱令被告已自行參加美沙冬替代療法，亦難
    以原審未審酌此節，即認原判決採証與經驗法則及論理法則
    有何違背，難認此項事由「足以認為原判決有何不當或違法
    」，而謂係具體理由。再查，施用第一級毒品之法定刑為「
    六月以上五年以下」、施用第二級毒品之法定刑為「二月以
    上三年以下」，從而原判決分別量處上開徒刑，亦無量刑過
    重而違反比例原則之情事。又按刑罰之量定係屬法院得依職
    權自由裁量之事項，苟於法定要件或範圍之內予以量定，客
    觀上並無明顯濫權之情形者，自不得因原審未依刑法第五十
    九條酌減其刑，即遽指其違法、失當。乃被告或未依據卷內
    既有訴訟資料或提出新事證，具體指摘或表明第一審判決有
    何認事採證不當或違法之事由，或被告上開指摘原審未審酌
    其自行參加美沙冬替代療法一節，尚難認原判決採証與經驗
    法則及論理法則有何違背，亦難認此項事由「足以認為原判
    決有何不當或違法」，而謂係具體理由。是上訴人之上訴顯
    不合法律上之程式，爰依刑事訴訟法第三百六十七條前段之
    規定，駁回其上訴，並不經言詞辯論為之。
四、據上論斷，應依刑事訴訟法第三百六十七條前段、第三百七
    十二條，判決如主文。
中    華    民    國    98    年    2     月    19    日
                  刑事第四庭    審判長法  官  吳志誠
                                      法  官  羅心芳
                                      法  官  陳珍如
以上正本證明與原本無異。
施用第二級毒品部分不得上訴。
施用第一級毒品部分如不服本判決應於收受送達後10日內向本院
提出上訴書狀，其未敘述上訴理由者，並得於提起上訴後10日內
向本院補提理由書（均須按他造當事人之人數附繕本）「切勿逕
送上級法院」。
                                      書記官  岑  玢
中    華    民    國    98    年    2     月    19    日


司法院資訊處製作；財團法人民間司法改革基金會備份。
